【裁判字號】    95,交聲,11
【裁判日期】    950418
【裁判案由】    違反道路交通管理處罰條例聲明異議
【裁判全文】
臺灣基隆地方法院交通事件裁定          95年度交聲字第11號
移送機關即
原處分機關  交通部公路總局臺北區監理所基隆監理站
聲明異議人
即受處分人  甲○○
上列聲明異議人即受處分人因違反道路交通管理處罰條例案件，
對於交通部公路總局臺北區監理所基隆監理站於民國95年1月9日
所為之裁決（原處分：基監字第裁42-ACV522153號），聲明異議
，本院裁定如下：
    主  文
原處分撤銷。
甲○○汽車駕駛人，駕駛汽車不遵守公路機關依道路交通管理處
罰條例五條規定所發布命令，處新臺幣玖佰元罰鍰，並記違規點
數壹點。
    理  由
一、按為維護道路交通安全與暢通，公路或警察機關於必要時，
    得指定某線道路或某線道路區段禁止或限制車輛、行人通行
    ，或禁止穿越道路，或禁止停車及臨時停車；又汽車駕駛人
    駕駛汽車有不遵守公路或警察機關，依第5 條規定所發布命
    令者，處新臺幣900 元以上1,800 元以下罰鍰，並記違規點
    數1 點，道路交通管理處罰條例第5 條第1 款、第60條第 2
    項第2 款、第63條第1 項第1 款分別定有明文。
二、本件聲明異議人即受處分人甲○○（下稱異議人）於民國94
    年12月5 日上午8 時10分許之尖峰時間，駕駛車號5K─930
    號營業大貨車，沿臺北市○○○路往士林方向行駛，行經臺
    北市福林橋之公告禁止大貨車及聯結車行駛路段，為臺北市
    政府警察局士林分局交通分隊員警乙○○發現，而在臺北市
    ○○○路五段及福國路口攔停，並掣單舉發異議人有道路交
    通管理處罰條例第60條第2 項第3 款之不遵守道路交通標誌
    、標線、號誌之違規行為，異議人不服舉發，於94年12月9
    日向交通部公路總局臺北區監理所基隆監理站（下稱原處分
    機關）提起申訴，原處分機關函請舉發單位調查結果，仍認
    異議人有上開之違規行為，乃於95年1 月9 日，依道路交通
    管理處罰條例第60條第2 項第3 款、第63條第1 項第1 款之
    規定，裁處異議人罰鍰新臺幣（下同）900 元，並記違規點
    數1 點。
三、訊據異議人固坦承於94年12月5 日上午8 時10分許，駕駛上
    揭大貨車，沿臺北市○○○路行駛，在臺北市士林區福林橋
    上為警發覺，而在臺北市○○○路○段及福國街口為警攔停
    之事實，然辯稱遭舉發違規地點並無標誌、標線、圖例及公
    告等標示該處係公告禁駛路段，伊不知該路段係公告禁駛路
    段云云。經查：
  (一)臺北市士林區福林橋係臺北市○○○○道路交通管理處罰條
    例第5 條規定公告之大貨車（總重逾6.5 噸）及聯結車禁止
    通行路段，管制時間為每日7 至22時（例假日除外）之事實
    ，業據本院函詢臺北市政府交通管制工程處屬實，有該處95
    年2 月7 日北市交工設字第09530497000 號函1 紙及臺北市
    政府91年10月9 日府交一字第09106833901 號公告影本在卷
    可憑，又異議人駕駛之5K─930 號營業大貨車截至95年3 月
    2 日止，並未向臺北市政府警察局交通警察大隊申請於上揭
    禁止時間內通行禁行路段之事實，亦有臺北市政府警察局交
    通大隊95年3 月3 日北市警交行字第09530854400 號函1紙
    附卷可參，是異議人於上揭公告禁止之時間，駕駛上開營業
    大貨車，在臺北市政府公告大貨車禁行路段行駛之事實，洵
    堪認定。
  (二)臺北市政府考量異議人遭舉發違規地點已屬公告管制路段，
    為避免臺北市區牌面設置過多，影響市容觀瞻，故該路段週
    邊並無相關大貨車禁止行駛之標誌等資訊，業據臺北市交通
    管制工程處以前函函覆明確，是異議人辯稱遭舉發違規地點
    並無標誌、標線及圖例等，指示異議人該路段係屬公告禁駛
    路段等語，固堪採信，然臺北市政府交通管制工程處除將前
    揭臺北市政府91年10月9 日府交一字第091068339901號公告
    ，在該處及臺北市政府交通局之網站公告週知外，並函送臺
    北市汽車貨運商業同業公會、台灣省汽車貨運聯合會、臺北
    縣貨運公會、交通部等相關單位，俾轉知所屬會員及相關單
    位知悉，亦據臺北市交通管制工程處以前函說明在案，異議
    人受僱之台塑石油公司，平日既須以營業大貨車載運石油至
    臺北市內各加油站，則對此公告內容自應知悉甚稔，並將公
    告禁駛路段轉知所僱員工，以免違規受罰，是異議人辯稱不
    知遭舉發違規地點係臺北市政府公告禁駛路段云云，要難採
    信。
四、綜上所述，異議人駕駛營業大貨車，不遵守臺北市○○○道
    路交通管理處罰條例第5 條規定所發布之公告，違規在公告
    禁駛路段行駛，應依道路交通管理處罰條例第60條第2 項第
    2 款處罰，並依同條例第63條第1 項第1 款記違規點數1 點
    。異議人之異議雖無理由，然本案舉發異人違規地點，並無
    相關之交通標誌、標線及號誌，指示異議人該處係公告禁駛
    路段，原處分機關依道路交通管理處罰條列第60條第2 項第
    3 款「汽車駕駛人，駕駛汽車不遵守道路交通標誌、標線、
    號誌之指示」，裁處異議人900 元，即有未洽，自應由本院
    將原處分撤銷，另依前揭同條例第60條第2 項第2 款及63
    條第1 項第1 款之規定，裁處異議人900 元之罰鍰，並記違
    規點數1 點。
五、據上論斷，應依道路交通案件處理辦法第20條，裁定如主文
    。
中    華    民    國    95    年     4    月    18    日
                    交通法庭法  官  劉桂金
以上正本證明與原本無異。
對於本件裁定如有不服，應於收受送達後5日內，向本院提出抗
告書狀，敘述抗告之理由，抗告於臺灣高等法院。
中    華    民    國    95    年     4    月    18    日
                            書記官  鄧順生


司法院資訊處製作；財團法人民間司法改革基金會備份。
